# 请教陈版关于借款利息资本化

提问人：yue907 时间：2014-01-23 10:49:07
A公司 2012 年 1 月 1 日从银行贷款 1000 万， 2 月 1 日用于购买长期资产支付 600 万，并从当天开始将支付的利息资本化， 2012 年 12 月 31日，偿还贷款 1000 万，并取得一笔新贷款 1000 万。 600 万借款利息继续在 2013 年资本化，此时资产尚未达到可使用状态。请问，用于购买长期资产的贷款偿还以后，新贷款利息是否还可以在此项资产中继续资本化呢？

回答人：chenyiwei
参考《计学撮要 2013 》中的下列问答：
问题1-1-24（借款置换后的利息能否继续资本化） 问题： 在工程项目尚未完工时，项目占用的一般借款到期，企业从其他银行重新取得一年期借款，借款合同中注明“置换他行贷款”，新取得借款的利息支出是否可以继续资本化？（假设该一般借款费用符合资本化条件） 解答： 此问题的关键在于如何理解新取得的借款和原先的一般借款是否存在经济实质上的联系。如果认为新取得的借款和原先的借款之间不存在经济上的联系（即，终止确认原先的借款，同时确认一项新的借款），则应认为原先资本支出所占用的一般借款已被归还，新借入的借款资金并未被用于资本支出，因此新借入的借款所发生的借款费用不能资本化。但如果认为新的借款和原先的借款的未来现金流量并无实质性差异，新借款是原借款经济意义上的延续，原借款并未被终止确认，则视作原先的借款继续被资本支出占用，在《企业会计准则第 17 号——借款费用》规定的资本化期间内，利息资本化应当继续进行。 关于如何区分“新取得的借款和原先的一般借款是否存在经济实质上的联系”的问题，应区分两种情况分别讨论： 1 、新的借款的债权人不同于原先的借款，则新取得的借款和原先的借款不存在经济实质上的联系，原先的借款应当终止确认，相应地新借款发生的借款费用不能资本化计入在建工程成本。 2 、新的借款的债权人与原先借款相同（为同一银行），则根据《企业会计准则第 22 号——金融工具确认和计量》第二十七条规定：“企业（债务人）与债权人之间签订协议，以承担新金融负债方式替换现存金融负债，且新金融负债与现存金融负债的合同条款实质上不同的，应当终止确认现存金融负债，并同时确认新金融负债。企业对现存金融负债全部或部分的合同条款作出实质性修改的，应当终止确认现存金融负债或其一部分，同时将修改条款后的金融负债确认为一项新金融负债。” 上述规定在IFRS下也存在对应规定。参照《国际会计准则第 39 号——金融工具：确认和计量》第 40 段（见下文“权威指引”部分），判断“新金融负债与现存金融负债的合同条款实质上不同”至少应满足的一项标准是：截至转换后的条款生效的时点，新金融负债的未来现金流量的现值（应使用原金融负债的实际利率作为折现率，将新金融负债的现金流量［包含相关交易费用］折现到该时点）与原有金融负债截至该时点的摊余成本相比较，差异应大于或等于10%。这个规定通称为“10%测试”。如果能够通过“10%测试”的，则原先的金融负债通常可以终止确认；如果不能通过“10%测试”的，则新的金融负债应视作原先金融负债的延续，原先的金融负债不能终止确认。 权威指引： IAS 39第40 段：An exchange between an existing borrower and lender of debt instruments with substantially different terms shall be accounted for as an extinguishment of the original financial liability and the recognition of a new financial liability. Similarly, a substantial modification of the terms of an existing financial liability or a part of it (whether or not attributable to the financial difficulty of the debtor) shall be accounted for as an extinguishment of the original financial liability and the recognition of a new financial liability. 即：现有借款人和出借人之间交换条款存在显著差异的债务工具，应当作为原金融负债的消除和一项新金融负债的确认进行核算。类似地，对现有金融负债或部分金融负债的条款的重大修改（无论是否归因于债务人的财务困难）应作为原金融负债的消除和一项新金融负债的确认进行核算。 在IAS 39附录A（应用指南）的第AG62段中，对上述第 40 段作了进一步解释，如下：
For the purpose of paragraph 40, the terms are substantially different if the discounted present value of the cash flows under the new terms, including any fees paid net of any fees received and discounted using the original effective interest rate, is at least 10 per cent different from the discounted present value of the remaining cash flows of the original financial liability. If an exchange of debt instruments or modification of terms is accounted for as an extinguishment, any costs or fees incurred are recognised as part of the gain or loss on the extinguishment. If the exchange or modification is not accounted for as an extinguishment, any costs or fees incurred adjust the carrying amount of the liability and are amortised over the remaining term of the modified liability. 即：在第 40 段的规定中，如果按原实际利率折现的新条款下的现金流量现值（其中包括支付的所有费用扣除收到的所有费用后的净额）与原金融负债剩余现金流量现值相比至少有10%的差异，即为新旧条款存在显著差异。如果债务工具的交换和条款的修改作为债务消除核算，则发生的所有成本或费用应确认为债务消除利得或损失的一部分。如果债务工具的交换和条款的修改不作为债务消除核算，则发生的所有成本或费用应调整该金融负债的账面金额，并在修改后负债的剩余期限内摊销。

提问人：yue907 时间：2014-01-24 13:05:29
陈版，如果借款用于支付购买设备款，那是不是根本无法进行利息资本化？只有工程款才可以？

回答人：chenyiwei
如果设备本身可以单独使用，且并不是需要经过很长时间的购置或建造活动，则设备不属于符合资本化条件的资产。

提问人：yue907 时间：2014-01-24 19:07:44
陈版，该企业是生产汽车保险杠的，采购的是注塑机、喷涂机器人、喷涂线这类设备。设备有从国产的也有从国外进口的。如果从审计角度看这些设备是否能单独使用，且不需长时间购置呢？

回答人：chenyiwei
这些设备应单独确认为固定资产，因此不属于符合资本化条件的资产。